【裁判字號】    99,交聲,2067
【裁判日期】    991125
【裁判案由】    交管條例聲異
【裁判全文】
臺灣板橋地方法院刑事裁定            99年度交聲字第2067號
原處分機關  交通部公路總局臺北區監理所
異  議  人  謝炎輝
上列異議人因違反道路交通管理處罰條例案件，對於交通部公路
總局臺北區監理所民國99年6 月9 日所為之裁決（原處分案號：
北監自裁字第裁40-Z00000000號）聲明異議，本院裁定如下：
    主  文
原處分撤銷。
謝炎輝不罰。
    理  由
一、按汽車駕駛人駕駛汽車肇事，無人受傷或死亡而未依規定處
    置者，處新臺幣一千元以上三千元以下罰鍰；逃逸者，並吊
    扣其駕駛執照一個月至三個月。道路交通管理處罰條例第62
    條第1 項定有明文。
二、本件異議人即受處分人謝炎輝於民國99年4 月2 日18時30分
    許，駕駛車牌號碼4229-VJ 號自用小貨車（查係黃色工程用
    車），行駛國道三號南下28.7公里處，因與賴杏茹所有車號
    3739-DY 號紅色自用小客車發生擦撞，無人受傷或死亡，受
    處分人於事故發生後並未停留現場處置，嗣經員警查證後，
    認受處分人有前開違規之情事即掣單予以舉發，嗣受處分人
    提出申訴，經原處分機關函請原舉發機關調查結果，仍認受
    處分人有前開違規行為，原處分機關乃依道路交通管理處罰
    條例第62條第1 項之規定，裁決受處分人罰鍰新臺幣參仟元
    ，吊扣駕駛執照1 個月，並應參加道路交通安全講習之處分
    。
三、受處分人謝炎輝具狀否認有前開違規行為，並於本院審理中
    辯稱：本件舉發通知單所載時間點（99年4 月2 日18時30分
    ）我應該有經過該處，因為我們天天跑，我們是台電的外包
    工程，當天我們的工作地點在基隆，我們公司在新店，我家
    在板橋，我平常都是開該車（即證人游叔寶警員庭呈相片的
    黃色車輛），四月二十五日我去警局說明時我有把車子開過
    去，我確定沒有擦撞到別人的車子，該段期間我並沒有把車
    子拿去板噴或烤漆，我們是工程車，車子很爛，我到案說明
    時，對方當事人沒有到警局，只是打電話說本案要算了，但
    是警員還是開我肇事逃逸等違規單，我們車子都有保險，我
    當初去警局作筆錄時都有提供保險資料，如果我真的有擦撞
    到別人，我也不會跑掉，但是我看警察提供的照片，對方後
    照鏡是往車後的方向彎曲，應該是他擦撞別人的車子才會有
    這樣的情形，如果是我從他車子的左邊擦撞的話，他的照後
    鏡應該是往前破裂，所以我認為不是我撞到，我本來想和對
    方對質，但是當時他並沒有到警局，因為我們是工程車，車
    子比較爛，所以他們小客車輕輕撞到我們一下，我們也不會
    有什麼感覺，請求撤銷原處分等語（本院卷第20頁）。
四、經查：
(一)本件證人即內政部警政署國道公路警察局第九警察隊木柵分
    隊承辦員警游叔寶於本院審理時證稱：本件是我本人舉發，
    舉發情形為本案是車禍引起的事故，本事故的第二當事人駕
    駛車號3739-DY 紅色自用小客車，當時是在國道三號南下28
    公里700 公尺處發生交通事故，當時發生擦撞，我們到場時
    已經沒有現場，第二當事人當時跑到台北縣新店市的碧潭派
    出所報案，說他在上述地點和異議人所駕駛的車輛擦撞，第
    二當事人有記下車號，我們就根據車號通知車主到案說明，
    因為肇事地點在碧潭隧道南下出口，該處監視器由高工局負
    責管轄監視，當時沒有調到肇事畫面，我們有請異議人開車
    過來，但是事發是99年4 月2 日，到通知異議人到案訊問99
    年4 月25日時已經相隔很久，而且異議人的車子是工程車（
    庭呈相片），因為工程車可能有在作業，所以已經看不出是
    否有擦損痕跡，當時第二當事人表示他行駛在中線車道，他
    表示他的左側車身被撞到，我庭呈照片中的紅色車子是第二
    當事人的車子，左側有擦撞的痕跡，第二當事人表示對方是
    從內側車道變換到中間的車道，對方的右側車身碰撞到他的
    左側車身，當時對異議人的車子查看，沒有特殊的擦痕，因
    為該車傷痕累累，實在看不出哪個點和第二當事人發生擦撞
    ，我們是依據第二當事人的陳述及第二當事人車輛所留下的
    痕跡，及第二當事人所報的車輛、顏色經吻合第二當事人報
    案所稱的車輛、車種之後才舉發等語（本院卷第19、20頁）
    。
(二)就員警當庭提出當時拍攝二車發生擦撞後之相片觀之，車號
    3739-DY 自用小客車（本院查詢汽車車籍資料，該車之車主
    係賴杏茹，為福斯廠牌紅色1390cc自用小客車，見本院卷第
    22 頁 ）之車身左側照後鏡係向後內折，且僅有3 、4 處長
    約10公分之輕微刮痕，顯係該自用小客車自後擦撞異議人之
    上開黃色工程車輛之右側，始會發生照後鏡向後內折之情形
    （見本院卷第23、24頁相片）。另就異議人駕駛之上開黃色
    工程車輛檢視（見本院卷第22頁相片），該工程車載有紅色
    吊重機具，且吊重機具之固定腳架突出該車右側車身約20公
    分距離；又本件承辦員警游叔寶證稱當時對異議人的車子查
    看，並無特殊的擦痕，已如前述；而本件擦撞位置，如係異
    議人駕駛之上開工程車右側，既非駕駛座所在之左側，以該
    工程車並加裝吊重機具（含固定腳架）之體型而言，如僅係
    輕微擦撞，確有未經察覺之可能；綜合前開客觀情狀觀之，
    本件異議人辯稱不知發生擦撞，故未停車察看，尚屬合於情
    理。
五、綜上所述，本件經查既無積極事證足以證明異議人，於上揭
    時、地有原處分意旨所稱之違規行為，原處分機關未予詳查
    ，遽予裁罰，顯非適法，從而，本件異議為有理由，原處分
    應予撤銷，另諭知異議人不罰。
六、據上論斷，應依道路交通管理處罰條例第87條第2 項、道路
    交通事件處理辦法第19條前段，裁定如主文。
中    華    民    國    99    年    11    月    25    日
                  交通法庭  法  官  蘇揚旭
上列正本證明與原本無異。
如不服本裁定，應於裁定送達後五日內敘明抗告理由，向本院提
出抗告狀。
                            書記官  李郁禎
中    華    民    國    99    年    11    月    25    日

司法院資訊處製作；財團法人民間司法改革基金會備份。
